【裁判字號】    98,訴,1659
【裁判日期】    981019
【裁判案由】    分配表異議之訴
【裁判全文】
臺灣板橋地方法院民事判決              98年度訴字第1659號
原      告  甲○○
被      告  乙○○
                        2樓
上列當事人間分配表異議之訴事件，本院判決如下：
    主  文
原告之訴駁回。
訴訟費用由原告負擔。
    事實及理由
一、程序方面：
  (一)按債權人或債務人對於分配表所載各債權人之債權或分配金
    額有不同意者，應於分配期日1 日前，向執行法院提出書狀
    ，聲明異議；又異議未終結者，為異議之債權人或債務人，
    得向執行法院對為反對陳述之債權人或債務人提起分配表異
    議之訴，強制執行法第39條第1 項、第41條第1 項前段分別
    定有明文。又按強制執行程序中，債權人或債務人對於分配
    表聲明異議，其他債權人或債務人於分配期日未到場，執行
    法院未依聲明異議更正分配表，而將聲明異議狀送達其他債
    權人及債務人，其他債權人或債務人就聲明異議為反對陳述
    者，聲明異議人對反對陳述之其他債權人或債務人提起分配
    表異議之訴，應類推適用強制執行法第41條第4 項規定，亦
    即聲明異議人對其他債權人或債務人提起異議之訴之10日期
    間，應自受執行法院通知有反對陳述之日起算，而非自分配
    期日起算乙節，亦有最高法院88年度台抗字第191 號裁判意
    旨可供參照。查被告為本院97年度執字第80215 號給付會款
    強制執行事件之併案債權人（併案前原執行案號為97年度執
    字第89377 號），因上開執行事件之執行標的即原告所有坐
    落臺北縣板橋市縣○○道○ 段200 巷24號3 樓房地業經拍定
    ，並由本院民事執行處於民國98年6 月11日製作分配表，定
    期（98年7 月15日）實行分配在案。惟該強制執行事件之債
    務人即原告於本院民事執行處實行分配前之98年6 月25日已
    具狀對被告之併案債權受分配金額表示異議，且該異議並經
    被告於98年7 月10日具狀為反對之陳述，而原告於受本院民
    事執行處於98年7 月15日通知有反對陳述後，已於98年7 月
    26日收受上開通知，並於10內之98年7 月29日對為反對陳述
    之被告提起本件分配表異議之訴及於同日向本院民事執行處
    為起訴之證明等情，業經本院依職權調閱上開執行卷宗查明
    屬實，揆諸首揭規定及裁判意旨，堪認原告提起本件分配表
    異議之訴於法尚無不合，自應准許。
  (二)次按原告之訴，依其所訴之事實，在法律上顯無理由者，法
    院得不經言詞辯論，逕以判決駁回之，民事訴訟法第249 條
    第2 項亦定有明文可參。
二、原告起訴主張：緣如附表編號一所示票號CH188804，面額新
    臺幣（下同）230 萬元之本票，原告並未欠被告這筆錢，更
    沒開立上述之本票，該紙本票係屬偽造。另如附表編號二所
    示票號CH188803，面額15萬元之本票雖確實是原告所開立，
    且原告亦確實有積欠被告該筆款項，然原告所開立之本票發
    票日之年有被偽造之嫌，蓋上開本票係因原告於91年11月底
    向被告借款所開立，故發票日期也是91年11月底，而非被告
    所提出之94年11月28日的日期。關於上揭本票涉嫌偽造部分
    ，原告業已於97年12月具狀向臺灣板橋地方法院檢察署提出
    告訴，刻由該署檢察官偵查中，請暫緩對於被告之債權關於
    230 萬元涉嫌偽造部分之分配，迨一切事情釐清後再為之。
    為此，爰提起本件訴訟等語，並聲明求為判決：鈞院分配表
    中所列有關被告上開230 萬元債權部分應予剔除（見本院98
    年10月12日言詞辯論筆錄）。
三、經查：
  (一)按執行名義成立後，如有消滅或妨礙債權人請求之事由發生
    ，債務人得於強制執行程序終結前，向執行法院對債權人提
    起異議之訴。如以裁判為執行名義時，其為異議原因之事實
    發生在前訴訟言詞辯論終結後者，亦得主張之；又執行名義
    無確定判決同一之效力者，於執行名義成立前，如有債權不
    成立或消滅或妨礙債權人請求之事由發生，債務人亦得於強
    制執行程序終結前提起異議之訴，強制執行法第14條第1 項
    、第2 項分別定有明文。由此顯見強制執行法所定執行名義
    可區分為二種，一為具有實體確定力之確定終局判決、訴訟
    上和解或調解等；另一則係無實體確定力之拍賣抵押物裁定
    、本票裁定等。關於欠缺實體確定力之執行名義，其債權存
    在與否、數額等項因未經法院做實質認定，執行法院將其列
    入分配表時，其他債權人或債務人得對其債權存在、數額正
    確等予以爭執，固不待言。至於具有實體確定力之執行名義
    ，依強制執行法第41條第2 項規定，則債務人僅得以同法第
    14條規定之事由提起分配表異議之訴，意即債務人僅能以執
    行名義成立後或前訴訟言詞辯論終結後，始發生之消滅或妨
    礙債權人請求之事由提起分配表異議之訴，不得對於執行名
    義成立前或前訴訟言詞辯論終結前既存在之事由再行爭執而
    提起分配表異議之訴。
  (二)次按債權人之請求，以給付金錢或其他代替物或有價證券之
    一定數量為標的者，得聲請法院依督促程序發支付命令，民
    事訴訟法第508 條定有明文。又債務人對於支付命令之全部
    或一部，固得於送達後20日之不變期間內，不附理由向發命
    令之法院提出異議，惟如債務人對於支付命令未於法定期間
    合法提出異議者，則支付命令即與確定判決有同一之效力，
    此觀之同法第516 條第1 項、第521 條第1 項規定即明。本
    件被告前於97年7 月25日，具狀以渠持有被告所簽發如附表
    所示本票2 紙，詎料屆期經提示而未獲付款，經被告屢次催
    促，仍置之不理，被告不得已乃聲請本院核發支付命令，經
    本院於97年7 月25日受理後，於97年8 月12日依法核發本院
    97年度促字第41825 號支付命令，載明「一、債務人（即原
    告）應向債權人（即被告）給付230 萬元，及自94年12月1
    日至清償日止，按年息百分之6 計算之利息。....。三、債
    務人（即原告）應向債權人（即被告）給付15萬元，及自94
    年2 月31日起至清償日止，按年息百分之6 計算之利息，並
    賠償督促程序費用1000元，否則應於本命令送達後20日之不
    變期間內，向本院提出異議。四、債權人請求之原因事實如
    債權人聲請狀所載。五、如債務人未於第3 項期間內提出異
    議，本命令與確定判決有同一之效力。」，上開支付命令已
    於97年8 月18日依法寄存於臺北縣政府警察局海山分局海山
    派出所，且原告斯時確實係居住於臺北縣板橋市縣○○道○
    段200 巷24號3 樓址，並業收受上開支付命令，係因誤以為
    被告與原告之母有認識，且已有請被告去撤回，否則就要對
    被告提出告訴，不知道被告未撤回，才未對支付命令異議等
    情，有上開支付命令聲請狀、支付命令及送達回證等附於本
    院97年度促字第41825 號支付命令卷內可稽，經本院依職權
    調取上開卷宗查明屬實，並為原告所自承在卷，有本院98年
    10月12日言詞辯論筆錄可按，足徵上開支付命令應確實已為
    原告予以收受無訛，揆之首揭說明，自堪認系爭支付命令業
    已合法送達原告。依此，系爭支付命令既經合法送達原告，
    且原告又未於收受系爭支付命令後20日之不變期間內，向本
    院提出異議，有上開卷宗足參，並經原告於本院審理時自認
    在卷，則依民事訴訟法第521 條第1 項規定，系爭支付命令
    即告確定，且與確定判決有同一之效力，誠堪認定。
  (三)又，本件被告據以聲請併案執行之執行名義乃為上開本院97
    年度促字第41825 號支付命令暨其確定證明書乙節，有本院
    97年度執字第89377 號卷可稽，而該支付命令業經合法送達
    原告，並因原告未於20日之法定不變期間內聲明異議遂告確
    定等情，亦如前述，則依民事訴訟法第521 條第1 項規定，
    系爭支付命令即與確定判決生同一之效力，足認系爭支付命
    令係屬具有實體確定力之執行名義。因之，參諸前揭(一)之說
    明，本件原告既係以如附表編號一所示本票債權乃屬偽造之
    假債權而據以聲明異議，並提起本件分配表異議之訴，顯然
    即係針對系爭支付命令成立前所已存在之事由予以爭執，核
    與上揭所載得提起分配表異議之訴之事由不符。準此，縱令
    原告所言為真，亦非屬分配表異議之訴所得救濟者，應視是
    否符合再審之訴之事由，而循再審之訴救濟之。從而，原告
    提起本件分配表異議之訴，在法律上即顯無理由，爰不經言
    詞辯論，逕以判決駁回之。
四、結論：本件原告之訴為無理由，依民事訴訟法第249 條第2
    項、第78條，判決如主文。
中    華    民    國    98    年    10    月    19    日
                  民事第一庭    法  官  黃若美
以上正本係照原本作成
如對本判決上訴，須於判決送達後20日內向本院提出上訴狀
中    華    民    國    98    年    10    月    19    日
                                書記官  江怡萱
附表：
┌──┬────┬────┬───┬──────┬─────┬──┐
│編號│票面金額│票據號碼│發票人│票載發票日  │票載到期日│備註│
├──┼────┼────┼───┼──────┼─────┼──┤
│ 一 │230萬元 │CH188804│甲○○│94年12月1日 │  未記載  │    │
├──┼────┼────┼───┼──────┼─────┼──┤
│ 二 │15萬元  │CH188803│甲○○│94年11月28日│  未記載  │    │
└──┴────┴────┴───┴──────┴─────┴──┘


司法院資訊處製作；財團法人民間司法改革基金會備份。
